臺灣臺南地方法院刑事判決                        九十一年度交易字第一四號
    公  訴  人  臺灣台南地方法院檢察署檢察官
    被      告  甲○○
右列被告因公共危險案件，經檢察官提起公訴（九十一年度營偵字第一三二號），本
院判決如左：
    主  文
甲○○服用酒類，不能安全駕駛動力交通工具而駕駛，累犯，處有期徒刑柒月。
    事  實
一、甲○○於民國八十九年及九十年間分別因酒醉駕車，經台灣苗栗地方法院判處罰
    金貳萬元及有期徒刑四月，並分別於九十年十一月二十三日繳納罰金及九十年九
    月十三日易科罰金執行完畢，仍不知悔改。又於九十一年一月十七日二十二時至
    十八日凌晨一時許，在高雄縣路竹交流道附近，飲用啤酒及維士比等酒類後，已
    達不能安全駕駛動力交通工具之程度，原應注意飲酒後，吐氣所含酒精濃度超過
    每公升０‧二五毫克以上者，將為酒力所困，辨識力、注意力、反應力均不如常
    ，依規定不得駕車，竟仍於同日二時五十四分許，駕駛車牌號碼ＭＧ－五九七二
    號自用小客車，沿國道一號高速公路，由南往北方向行駛，途經上開路段北向二
    八○公里處即台南縣後壁鄉時，因酒後、注意力、反應力、操控能力均變差以致
    行車不穩經警攔檢當場測得之吐氣酒精濃度，則高達每公升一毫克，確已達於不
    能安全駕駛車輛之程度。
二、案經內政部警政署國道公路警察局第四警察隊報請臺灣臺南地方法院檢察署檢察
    官偵查起訴。
    理  由
一、訊據被告甲○○對於右述時、地，酒醉駕車之事實坦白承認。
二、經查：被告所為前開犯罪事實，除被告之自白外另有吐氣酒精濃度測試記錄表、
    刑法第一百八十五條之三案件測試觀察記錄表各一份存卷可參。
三、按酒精使用後對人體之影響，除造成自主神經系統亢奮，與認知功能之暫時性缺
    損外，與駕駛能力有關者，為對於移動景物的追蹤能力、經強光照射後恢復視力
    ，及監視四周的注意力等，而此三種能力在夜間駕車尤其重要，許多人飲酒後因
    沒有可自覺的生理反應，以致腦部功能已缺損而仍不自知照常開車，此乃許多酒
    後駕車造成意外事故之主因之一（台北醫學院附設醫院精神科蔡尚穎主任論文「
    酒精對人體生理與行為之影響」參照），亦為刑法修正增訂第一百八十五條之三
    之立法理由。次按，許多研究指出呼氣酒精濃度達每公升０．二五毫克以上或血
    液中酒精濃度達０．０五﹪（五０mg/dl）以上，將使其複雜技巧障礙、駕駛能
    力變壞肇事率比未飲酒時高二倍（參見司法院第四十五、第四十六期司法業務研
    究會研究專輯刑事法律專題研究（十七）第三０七頁，中央警察大學交通學系暨
    交通管理研究所蔡中志——對飲酒不能安全駕駛之執法研究）。再者，道路交通
    安全規則第一百十四條第二款規定，汽車駕駛人飲酒後吐氣所含酒精成份（即濃
    度）超過每公升０．二五毫克以上者，不得駕車，即是基於酒精對人體中樞神經
    系統有麻醉作用，為維護安全駕駛，而為之禁止規定。另刑法第一百八十五條之
    三所稱服用酒類或其他相類之物，不能安全駕駛動力交通工具之公共危險條款，
    則屬抽像危險犯之規定，此種抽象危險犯係伴隨飲酒過量駕車之行為而當然成立
    。換言之，只需客觀上有此種行為出現，危險即視為存在，是否果真肇事，並不
    影響公共危險罪責之成立，然如確實因之駕車肇事，其刑責之明顯性，自更不待
    言。又參考德國、美國之認定標準，對於酒精濃度呼氣已達每公升０．五五毫克
    或血液濃度達０．一一％以上，肇事率為一般正常人之十倍，認為已達「不能安
    全駕駛」之標準；至於上揭數值以下之行為，如輔以其他客觀事實得作為「不能
    安全駕駛」之判斷，亦認為應依刑法第一百八十五條之三之規定移送法辦處以刑
    罰，此有法務部八十八年五月十八日法八八檢字第００一六六九號函可資參照。
四、另查，被告於上述時、地，酒後駕車之事實，除據其供認屬實外，另經警測得其
    吐氣之酒精濃度尚達每公升一毫克，亦有吐氣酒精濃度測試報告表一紙在卷可按
    ，遠超法務部所定之每公升０．五五毫克之標準，參照右開說明可知，被告縱有
    優越之駕駛技巧可閃避道路之障礙，然有酒後駕駛能力降低之情形，而依前述道
    路交通安全規則之規定本不得駕車，被告竟無視上開規定，猶駕車外出，嗣後經
    警攔檢時復有語無倫次及多話等情狀，此有前開刑法第一百八十五條之三案件測
    試觀察記錄表可稽，足證被告當時之注意力已無法集中，飲酒後確已影響其判斷
    力及肢體協調能力，故被告駕車當時，業已陷於不能安全駕駛之程度甚明。
五、核被告甲○○所為，係犯刑法第一百八十五條之三之酒醉駕車罪。查被告甲○○
    於九十年間因酒醉駕車，經台灣苗栗地方法院判處有期徒刑四月，並九十年九月
    十三日易科罰金執行完畢，此有台灣台南地方法院檢察署刑案資料查註記錄表及
    台灣高等法院被告全國前案紀錄表各一紙在卷可稽，其於執行完畢後五年內，再
    犯本案之罪，係屬累犯，應依刑法第四十七條之規定加重其刑。本院審酌被告犯
    罪之動機、目的，其生活狀況、品行、智識程度、本件犯罪所生之危險，以及被
    告甲○○於八十九年及九十年間二次分別因酒醉駕車，經判處罰金二萬元及有期
    徒刑四月，並分別執行完畢仍不知悔改，顯見罰金及得以易科罰金之刑罰，已不
    足使之生警愓之心及其駕車肇事後，經警當場測得之吐氣酒精濃度，仍達每公升
    一毫克，是其酒後駕車之惡性非輕，及被告犯後坦承犯行其犯後態度尚稱良好等
    一切情狀，量處如主文所示之刑，以資懲儆。又公訴意旨另以被告先後二次酒醉
    駕車，均經法院判刑而無悔意，爰求處被告有期徒刑一年以昭炯戒等語，尚非無
    據，然查被告酒醉駕車雖導致行車不穩，然因員警及時攔檢並未肇事，如逕處有
    期徒刑一年似嫌過重，應以如主文所示之刑為當，附此敘明。
據上論斷，應依刑事訴訟法第二百九十九條第一項前段，刑法第一百八十五條之三、
第四十七條，判決如主文。
中      華      民      國      九十一      年    五    月      二      日
                                臺灣臺南地方法院交通法庭
                                    法  官  蔡  直  青
右正本證明與原本無異。
如不服本判決，應於判決送達後十日內向本院提出上訴狀( 應附繕本 )。
                                    書記官  孫  鈴  堯
中      華      民      國      九十一      年    五    月      六      日
附錄本案論罪科刑法條全文：
中華民國刑法第一百八十五條之三
服用毒品、麻醉藥品、酒類或其他相類之物，不能安全駕駛動力交通工具而駕駛者，
處一年以下有期徒刑、拘役或三萬元以下罰金。
